【裁判字號】    96,上訴,5350
【裁判日期】    971120
【裁判案由】    毒品危害防制條例等
【裁判全文】
臺灣高等法院刑事判決                96年度上訴字第5350號
上  訴  人
即  被  告  乙○○
指定辯護人  張文輝律師
上列上訴人因毒品危害防制條例等案件，不服臺灣板橋地方法院
95年度訴字第3936號，中華民國96年11月8 日第一審判決（起訴
案號：臺灣板橋地方法院檢察署95年度偵字第27388 號），提起
上訴，本院判決如下：
    主  文
原判決關於乙○○販賣第二級毒品及定執行刑部分均撤銷。
乙○○被訴販賣第二級毒品部分無罪。
    理  由
一、公訴意旨略以：乙○○基於販賣第二級毒品之犯意，自95年
    10月中某日起至同年11月10日止，在甲○○（另由本院通緝
    ）任職之「鴻泰汽車租賃公司」（址設臺北縣中和市○○○
    路77號，下稱鴻泰公司），以1 公克新臺幣（下同）3000元
    之代價，販賣第二級毒品安非他命3 次共8 公克予甲○○，
    因認被告乙○○涉犯毒品危害防制條例第4 條第2 項之販賣
    第二級毒品罪嫌（乙○○另犯轉讓第二級毒品罪，經臺灣板
    橋地方法院判處有期徒刑十月，減為有期徒刑五月，其上訴
    本院後經撤回而確定）。
二、訊據被告乙○○堅決否認有何公訴意旨所指販賣第二級毒品
    之犯行，辯稱：0000000000之手機並非伊在使用，且伊欠甲
    ○○老闆的錢，所以交易地點不可能在車行，伊不敢過去那
    邊。伊沒有賣毒品給甲○○，跟他不熟。甲○○後來也說是
    警方刑求才這樣說等語。其於原審之辯護人為之辯以：檢察
    官起訴被告販賣毒品予甲○○，完全是根據甲○○之供述，
    甲○○在法院訊問時，已經否認有販賣毒品給被告，甲○○
    的說法中也是悖於常情，他說三次都在租車行，每次每公克
    都是3 千元，且都是在車行一手交錢一手交貨，違背毒品交
    易的隱匿性、毒品價格的不確定性，因為在車行裡面有監視
    器，不可能在公開場合交易。在檢察官偵查時，甲○○又改
    口是在秀朗橋交易，對於時間與警訊時不一致，且公訴人認
    為甲○○是打被告的0926開頭的行動電話連絡毒品交易事宜
    ，經法院勘驗該行動電話並不是被告隨身使用等語；於本院
    辯護人亦辯稱：被告並沒有販賣，唯一的依據為甲○○的證
    述，公訴人有提出監聽譯文佐證，但甲○○在監聽譯文表示
    他是向別人購買毒品等語。
三、查公訴人認被告涉犯販賣第二級毒品罪嫌，無非以共同被告
    甲○○於警詢、偵查中之證言及扣得被告販毒用行動電話（
    0000000000號）為憑。惟按犯罪事實應依證據認定之，無證
    據不得認定犯罪事實；不能證明被告犯罪者，應諭知無罪之
    判決，刑事訴訟法第154 條第2 項、第301 條第1 項分別定
    有明文。又認定不利於被告之事實，須依積極證據，苟積極
    證據不足為不利於被告事實之認定時，即應為有利於被告之
    認定，更不必有何有利之證據；犯罪事實之認定，應憑真實
    之證據，倘證據是否真實尚欠明確，自難以擬制推測之方式
    ，為其判斷之基礎；刑事訴訟上證明之資料，無論為直接或
    間接證據，均須達於通常一般之人均不致有所懷疑，而得確
    信其為真實之程度，始得據為有罪之認定，若其關於被告是
    否犯罪之證明未能達此程度，而有合理懷疑之存在，致使無
    從形成有罪之確信，根據「罪證有疑，利於被告」之證據法
    則，即不得遽為不利被告之認定，最高法院30年上字第816
    號、53年台上字第656 號、76年台上字第4986號分別著有判
    例可資參照。
四、經查：
  (一)證人即共同被告甲○○於警訊中固稱：「（你所販賣之安非
    他命，向何人購買？價格、數量為何？你如供出毒品來源而
    破獲者，依法可獲減刑？）我販賣之安非他命是向綽號「少
    吉」、即乙○○與綽號「黑仔」、即王建文等2 人購買的。
    我是1 公克1 公克這樣跟他們拿，價錢新臺幣2 千到4 千元
    不等；（你與綽號「少吉」之乙○○認識多久？平日如何聯
    繫、行動電話號碼幾號？有無仇隙？）我認識他們約半年，
    我用我的行動電話0000000000打乙○○的行動電話00000000
    00聯絡，沒有仇恨；（你自何時起開始向乙○○購買毒品安
    非他命至何時止？買過幾次？每次買多少錢？）我是從95年
    10月中旬起開始向乙○○購買毒品安非他命至95年11月10日
    止。我跟乙○○買過毒品大概3 次，我每次都向他購買1 公
    克至2 公克的安非他命，1 公克安非他命以3 千元之價格購
    得；（你最後1 次向乙○○購買安非他命，在何時、地？價
    格、數量？）我最後1 次向乙○○買安非他命，是在95 年
    11月10日下午6 點左右，在臺北縣中和市○○○路77號「鴻
    泰公司」我們店裡，當時是乙○○自己拿過來給我的，我向
    他拿3 公克的安非他命，共花了8 千元；（你僅向乙○○拿
    過3 次安非他命，前2 次於何時、地？價格、數量？）我不
    是記得很清楚，第1 次是在今年10月中旬下午、詳細時間不
    記得，在台北縣中和市○○○路77號「鴻泰公司」我們店裡
    ，當時是乙○○自己拿過來給我的，我向他拿3 公克安非他
    命，共9 千元；第2 次詳細時間不記得，在臺北縣中和市○
    ○○路77號「鴻泰公司」我們店裡，當時是乙○○自己拿過
    來給我的，我向他拿2 公克安非他命，共新台幣6 千元。」
    等語；於偵查中供稱：「（你販賣毒品何來？）跟朋友拿的
    。（跟你哪一個朋友拿？）我叫乙○○拿的；（你何時跟乙
    ○○拿安非他命？）不太記得。（確切時間？）今年10月中
    ；（你跟乙○○買多少安非他命？）2 克6 千還是8 千，我
    不太記得；（何處向乙○○買安非他命？）也是在秀朗橋永
    和這頭；（跟乙○○買安非他命如何聯絡？）我用我000000
    0000電話打乙○○0000000000電話；（你向乙○○買安非他
    命是一手交錢一手交貨？）是。乙○○綽號「少吉」。（你
    於警詢稱95年10月中旬到95年11月10日向乙○○買安非他命
    3 次，每次1 到2 公克、1 公克3000元，是否如此？）是；
    （你第2 次何時向乙○○買安非他命？）95年11月初也是在
    秀朗橋永和那頭，是一手交錢一手交貨。（第2 次買幾公克
    ？）我忘記第2 次是買1 公克還是2 公克；（95年11月10日
    跟乙○○交易地點數量？）也是在秀朗橋永和那頭，是一手
    交錢一手交貨，數量沒有超過3 公克；（你警詢稱你最後1
    次向乙○○買安非他命是他拿到中和市○○○路77號你們店
    裡？）我們公司在秀朗橋附近；（你意思是說你剛剛說的秀
    朗橋永和那頭是指中和市○○○路77號你們店附近？）是。
    」等語。惟其於原審準備程序即改稱：「我沒跟乙○○買過
    安非他命。」（見原審96年1 月19日準備程序筆錄）；於原
    審審理時再證稱：「（你是否認識在庭被告乙○○？）認識
    ，怎麼認識、認識多久不記得了，他是租車行的客人，只租
    過一、兩次車；（除租車之外，平常跟他有往來嗎？）沒有
    ；（你本身有無吸食安非他命？）有；（你安非他命向誰拿
    的？）不一定；（你有跟乙○○拿過安非他命？）沒有；（
    你為何於警詢、偵查中說是向乙○○買的？）在警訊作筆錄
    時，不是我自由意思所作；（你有跟乙○○一起吸食過安非
    他命？）沒有；（請說明你在警詢所作的筆錄不是你的自由
    意思，是何意？）警察說我承認販賣就不移送我槍枝，警方
    在我租屋處搜索時有打我，後來到警局之後，叫我承認販賣
    ，就不移送我槍砲，當時我以為槍砲比販賣重，所以我才承
    認販賣；（在檢察官複訊時，為何不跟檢察官提這件事？）
    因為當時警察在我旁邊，我也不敢講；（偵訊時檢察官有打
    你或恐嚇你嗎？）都沒有；（你在檢察官訊問時，所供述的
    內容是否比在警詢中所供述更為具體、詳細？）沒有，都一
    樣，（證人閱覽筆錄後稱）都差不多，當時有警察在旁邊；
    （是否要控告毆打你的警察？）我可以告他嗎，他打我的時
    候，旁邊警察一定會說他沒有打；（對於你在警詢之供述有
    何意見、是否實在？）不實在；（如果不實在，當初為何要
    簽名、按指印？）就是我上面講的，因為警察的關係；（你
    針對毒品交易的時間、地點、金額、數量，為何於警詢筆錄
    中供述的如此具體？）那是我根據我自己吸食的量，是警察
    叫我講，我才隨便講時間、數量等；（95年11月22日偵訊筆
    錄中，你具結證述，毒品交易的時間、地點、數項，對於該
    供述有何意見？）因為幫我製作筆錄的警察在旁邊；（該警
    察於檢察官訊問時有無講話或其他動作？）都沒有；（提示
    95年12月26日筆錄；該期日之筆錄，你並未供述警詢、偵訊
    筆錄有何不實在之處，有何意見？）那時候我沒有機會講。
    」等語（見原審96年10月9 日審判筆錄），前後證述已不一
    致。
  (二)再證人甲○○於警訊時係供稱向被告買3 次安非他命，每次
    都向被告購買1 公克至2 公克，卻又同時供稱第1 次及第3
    次係向被告購買3 公克安非他命，數量上已有不符；其於偵
    查中指述之購買地點係在秀朗橋永和這頭或「鴻泰公司」附
    近，與其於警訊中所稱之係在「鴻泰公司」店裡，地點亦略
    有出入；嗣其於原審又翻異前詞，改稱未向被告購買，則其
    於警、偵訊之供述是否全然可信，自應再檢視有無其他證據
    足以補強。
  (三)起訴書所引被告販賣毒品之證據尚有扣得被告販毒用之行動
    電話（0000000000號）為憑。惟依卷內監聽譯文所示，並無
    被告販賣毒品予甲○○之內容，且由被告與甲○○（小虎）
    之通聯記錄所載，於95年10月1 日甲○○尚且拜託被告為其
    處理與另一藥頭之糾紛，並由甲○○許以3 克毒品予被告為
    酬謝（95年度警聲搜字第4167號卷第39頁監聽譯文）；於同
    日有綽號「八萬」者向被告詢問毒品時，被告亦介紹其向甲
    ○○購買（同卷第40頁監聽譯文），就毒品供應來源而言，
    甲○○似非來自於被告；甚且台北市政府警察局刑事警察大
    隊聲請搜索票之偵查報告更載有「乙○○經常替綽號『黑仔
    』（王建文）及綽號『小虎』（甲○○）跑腿，擔任該二人
    之毒品仲介買賣」之內容（同卷第6 頁）。則依警方偵查所
    得，甲○○反係被告之上線藥頭，並無其他被告販賣毒品予
    甲○○之佐證，是甲○○於警、偵訊之陳述與卷內資料相左
    ，難以採信。
五、綜上所述，證人甲○○於警、偵訊所供述之向被告購買毒品
    之內容，尚難遽信，其間既尚有合理之懷疑存在，即無法使
    本院形成有罪之確信，罪疑惟輕，自應為有利於被告之認定
    。此外復查無其他積極證據，足以證明被告有公訴人所指販
    賣第二級毒品予甲○○之犯行，揆諸首揭說明，應為被告無
    罪之諭知。
六、原審未察，未能審酌卷證監聽譯文等資料探究證人甲○○之
    供述是否全然可信，遽依甲○○於警、偵訊之供述即認定被
    告有販賣毒品之犯行，尚有違誤，被告上訴否認有販賣毒品
    之犯行，非無理由，應由本院將原判決此部分撤銷，另為被
    告無罪之諭知，又原判決就定執行刑部分亦失所附麗，應併
    予撤銷。
七、至卷內監聽譯文資料有被告與綽號「小胖」、「阿峰」、「
    章仔」、「八萬」、「阿德」、「阿雄」等人疑似毒品交易
    ，因不在本件起訴範圍之內，本院自無從審究，應由檢察官
    另行偵辦。另被告請求傳喚綽號「阿德」之宋承德及「八萬
    」之鄧良珍以證明其未販賣毒品，因該二人均非本件檢察官
    起訴之販賣對象，本院自無傳喚之必要，併此敘明。
據上論斷，應依刑事訴訟法第369 條第1 項前段、第301 條第1
項，判決如主文。
本案經檢察官孫冀薇到庭執行職務。
中    華    民    國    97    年    11    月    20    日
            刑事第十五庭  審判長法  官  吳昭瑩
                                法  官  李釱任
                                法  官  李正紀
以上正本證明與原本無異。
如不服本判決，應於收受送達後10日內向本院提出上訴書狀，其
未敘述上訴之理由者並得於提起上訴後10日內向本院補提理由書
（均須按他造當事人之人數附繕本）「切勿逕送上級法院」。
                                書記官  鄭信昱
中    華    民    國    97    年    11    月    20    日


司法院資訊處製作；財團法人民間司法改革基金會備份。
